【裁判字號】    95,重再,7
【裁判日期】    951031
【裁判案由】    排除侵害等
【裁判全文】
臺灣高等法院臺中分院民事判決           95年度重再字第7號
再審  原告  德保有限公司
法定代理人  甲○○
再審  被告  洪其修及吉興企業社
再審  被告  嘉宏機械有限公司
兼上列一人
法定代理人  乙○○        住同.
上列當事人間請求排除侵害等事件，再審原告對於中華民國94年
7月5日本院92年度智上字第4號確定判決提起再審，本院判決如
下：
    主  文
再審之訴駁回。
再審訴訟費用由再審原告負擔。
    事  實
甲、再審原告方面：
一、聲明：求為判決：(一)原確定判決廢棄。(二)前廢棄部分，再審
    被告等應連帶給付再審原告新台幣（下同）169萬5480元，
    及自臺灣南投地方法院90年度重訴字第132號民事請求排除
    侵害事件之民事起訴狀繕本送達翌日起至清償日止，按年息
    百分之五計算之利息。(三)再審被告等應將置於南投縣草屯鎮
    ○○路1487號侵害再審原告所有新型第105185號專利「壁紙
    包含發泡材料於浪版內層之浪版製造機結構」之機器及製成
    品拆除並銷毀，並不得再行裝設使用。(四)願供擔保，請准宣
    告假執行。(五)前訴訟程序及再審之訴訟費用由再審被告負擔
    。
二、陳述：
    (一)原確定判決有民事訴訟法第496條第1項第1款「適用法規
      顯有錯誤者」、第13款之「當事人發現未經斟酌之證物或
      得使用該證物者。但以如經斟酌可受較有利益之裁判者為
      限」之再審事由：
    (二)查第一審卷所附臺北市機械技師公會民國（下同）92年5
      月29日（92）北機技七字第470號函所附該公會於92年5月
      7日所製作之（92）北機技七鑑字第006號之「中華民國新
      型專利第105185號專利權侵害鑑定報告書」（下簡稱系爭
      鑑定報告書），業經再審原告於原審指出有下列重大瑕疵
      ，並經國立中興大學92年6月11日機鑑（92）字第059號鑑
      定報告書、93年2月1日機鑑（93）字第007號鑑定報告書
      及93年7月23日機鑑（93）字第048號鑑定說明鑑定屬實：
    (1)系爭鑑定報告書第6頁表二項次Ａ部分，其內容有關功能
      所述「待鑑定機器整體相對於皮帶位置可調」云云，應屬
      錯誤鑑定，因再審原告專利機器係利用座板成形槽調整壁
      紙寬度及導槽架來調整定位皮帶，亦即再審原告專利機器
      整體相對於皮帶位置亦係可調，故兩者功能應屬相同，技
      術手段方面，把焊接固定於架體改為可移動上端架體，係
      為熟知該技術之置換手段，符合置換容易性。達成效果方
      面，兩者均可調整壁紙進入輸送帶之位置，故兩者應屬相
      同。綜此，項次Ａ部分符合均等論，亦即實質內容相同。
      系爭鑑定報告書謂二者實質不同，實係錯誤。
    (2)系爭鑑定報告書第7頁表三項次Ｂ部分二者功能相同，均
      為將壁紙兩側緣翻折。技術手段亦屬相同，因形成槽為再
      審原告專利在實施時之主要技術特徵，雖待鑑定物即再審
      被告等之機器將再審原告專利之喇叭形成型槽折邊特徵改
      為漸縮連續式折邊，但其功能相同，且符合置換容易性，
      技術手段實質相同。系爭鑑定報告書謂二者實質不同，亦
      係錯誤。
    (3)系爭鑑定報告書第8頁表四項次Ｃ部分，二者之功能與技
      術手段均屬相同，因將長形槽及螺絲調整方式改為焊接固
      定，係屬熟知該技術之置換手段，符合置換容易性，效果
      亦相同故符合均等論，兩者實質相同。系爭鑑定報告書謂
      二者實質不同，亦係錯誤。
    (4)系爭鑑定報告書第8頁表五項次Ｄ部分，乃在定位皮帶設
      置導槽架處改為一滾輪，功能均為導引定位皮帶並限制橫
      向偏移，至於加大皮帶張力與增加摩擦角，均非必要，兩
      者功能、技術手段上應屬相同。系爭鑑定報告書謂二者實
      質不同，亦係錯誤。
    (5)系爭鑑定報告書第9頁表六項次Ｅ部分，係將二導輪引進
      改為單導輪引進，其功能、技術手段與達成效果方面，均
      屬相同C系爭鑑定報告書謂二者實質不同，亦係錯誤。
    (6)又壁紙每卷1000公尺，更換時無須停機，乃公知之事實。
      系爭鑑定報告書竟謂壁紙每卷100台尺，更換壁紙時須停
      機云云，顯見其鑑定人若非知能不足，即係偏頗罔顧事實
      ，難期為公正客觀之鑑定，故其系爭鑑定報告書，自無可
      採之處。
    (三)再審原告對於臺北市技師公會之前開系爭鑑定報告書既有
      上述爭議，乃聲請原審傳訊鑑定人林阿德，並函請第三人
      再為鑑定。惟原審就臺北市技師公會之鑑定意見可採與否
      ，並未踐行調查證據之程序，亦未函請第三人再為鑑定。
      徒以前開系爭鑑定報告書，詳載其鑑定流程及分析判斷依
      據在卷可稽，並以復據該公會嗣後於94年4月4日、94年5
      月12日函復原審認再審被告之機器與再審原告之專利不同
      為由，而不問該公會鑑定意見所由生之理由為何，遽採為
      裁判之依據，不啻將法院採證認事之職權委諸該公會，顯
      然有判決不適用法規之違誤。
    (四)又系爭專利權（結構）之申請專利範圍係「一種壁紙包含
      發泡材料於浪板內層之浪板製造機結構，其主要係於浪板
      製造機之輸送機架上端架體前端緣處向上凸起設置左、右
      支架，於支架頂端再分別固定設置對向之二座板，於座板
      之內端緣再分別凹入設置具預設深度之成形槽，於座板前
      下端處再橫支設置二可上、下調整之支輪，並於支架後端
      連接設置一固定架，於固定架二側配合定位皮帶分別設置
      導槽架，於架體上端視需要設置之數個壁紙架與支架間再
      分別設置壁紙導輪，且於下輸送帶內端配合設置數輸送帶
      導輪，藉壁紙捲前端上摺後經成形槽導入上、下輸送帶中
      為其特徵者」，此有專利公報影本在卷可按。職是，系爭
      專利權結構主要元件即為：輸送機架、架體、支架、座板
      、成形槽、上支輪、下支輪、固定架、導槽架、定位皮帶
      、輸送皮帶、下輸送帶、輸送帶導輪、壁紙架、壁紙導輪
      。而系爭製造機並無座板、上支輪、下支輪、成形槽等元
      件，此有台灣經濟研究院上開鑑定書記載可明，而與系爭
      專利結構之構成要件有所不同，不構成文義上侵害，依前
      開說明，需再依「均等論」判斷該不同點在技術手段、作
      用或效果上是否實質相同。再系爭製造機固無「成形槽」
      該元件，惟其座板之設置目的於功效在於供成型槽之設置
      ，而成型槽之型態首先未因座板在數量與設置位置上之些
      微差異而受到影響，如上支輪之設計情形可知，專利架構
      與系爭機器架構所存在之結構差異，僅為壁紙在輸送時所
      可能產生之動線略為變化，亦全然不影響系爭專利核心技
      術利用成型槽形成折邊之效果；換言之，該等構件設置的
      相對位置以及關係到數量的設置型態差異，在構件產生作
      用之手段、功能、與結果上並未產生有實質上之差異。另
      就系爭專利之導槽架構件與系爭機器所使用之舵輪來進行
      比對，可知系爭專利之內容，並未明確描述導槽架之型態
      ，僅由該構件之名稱略可知導槽架之功能效果乃應在於相
      對應位置槽到之導引與穩固，則由此功能觀之，系爭機器
      使用之筒型輪體之軸桿，其其設置基本上乃為一種具有置
      換可能與置換容易性之處理，且可達成與系爭專利內容相
      同之功效，而此種外觀變化同樣未影響系爭機器在核心技
      術運用上與專利形成實質相同之結果，故仍為實質相同，
      此就再審被告製造而與系爭侵害再審原告專利權之相同機
      械設備機器，另經臺灣南投地方法院93年度訴字第310號
      判決委託臺灣經研院鑑定報告書之最終鑑定結論載明：「
      本案鑑定先依『全要件原則』進行鑑定分析，得到構成不
      適用之結果；再進一步就結果為相同之構件施以『消極均
      等論原則』進行鑑定分析，則專利分析項於全要件原則之
      鑑定結果相同，經過消極均等論之鑑定仍得到構成不適用
      之結果，而使雙造構成實質相同，但就專利分析項於全要
      件原則之鑑定結果不相同之部分施以『均等論原則』進行
      鑑定分析，則得到構成適用之結果，而使雙造形成實質相
      同，故本案之最終鑑定結論如下：「由囑託單位提供被告
      喬利鋼鐵工業股份有限公司所有之『隔熱浪板製造機』產
      品照片，其構成要件與中華民國新型第105185號『壁紙包
      含發泡材料於浪板內層之浪板製造機結構』專利權之申請
      專利範圍構成實質相同」。足見本件確定判決偏信臺北市
      技師公會之鑑定意見，而有違專利法規定判斷侵害專利鑑
      定基準，其判決顯有適用法規錯誤之違法。
    (五)綜上所述，原確定判決有民事訴訟法第496條第1項第1款
      「適用法規顯有錯誤者」、第13款之「當事人發現未經斟
      酌之證物或得使用該證物者。但以如經斟酌可受較有利益
      之裁判者為限」之再審事由。
乙、再審被告方面：本件未經言詞辯論，再審被告亦未提出書狀
    作何聲明或陳述。
    理  由
一、按有適用法規顯有錯誤者、當事人發現未經斟酌之證物或得
    使用該證物者。但以如經斟酌可受較有利益之裁判者為限，
    得以再審之訴對於確定終局判決聲明不服，觀諸民事訴訟法
    496條1項第1款、第13款分別定有明文。次按，再審之訴顯
    無再審理由者，得不經言詞辯論，以判決駁回之，同法第
    502條第2項亦有明定。
二、本件再審原告起訴主張：(1)查第一審卷所附臺北市機械技師
    公會92年5月29日（92）北機技七字第470號函所附該公會於
    92年5月7日所製作之（92）北機技七鑑字第006號之系爭鑑
    定報告書，業經再審原告於原審指出有下列重大瑕疵：系
    爭鑑定報告書第6頁表二項次Ａ部分，其內容有關功能所述
    「待鑑定機器整體相對於皮帶位置可調」云云，應屬錯誤鑑
    定，因再審原告專利機器係利用座板成形槽調整壁紙寬度及
    導槽架來調整定位皮帶，亦即再審原告專利機器整體相對於
    皮帶位置亦係可調，故兩者功能應屬相同，技術手段方面，
    把焊接固定於架體改為可移動上端架體，係為熟知該技術之
    置換手段，符合置換容易性。達成效果方面，兩者均可調整
    壁紙進入輸送帶之位置，故兩者應屬相同。綜此，項次Ａ部
    分符合均等論，亦即實質內容相同。系爭鑑定報告書謂二者
    實質不同，實係錯誤。系爭鑑定報告書第7頁表三項次Ｂ
    部分二者功能相同，均為將壁紙兩側緣翻折。技術手段亦屬
    相同，因形成槽為再審原告專利在實施時之主要技術特徵，
    雖待鑑定物即再審被告等之機器將再審原告專利之喇叭形成
    型槽折邊特徵改為漸縮連續式折邊，但其功能相同，且符合
    置換容易性，技術手段實質相同。系爭鑑定報告書謂二者實
    質不同，亦係錯誤。系爭鑑定報告書第8頁表四項次Ｃ部
    分，二者之功能與技術手段均屬相同，因將長形槽及螺絲調
    整方式改為焊接固定，係屬熟知該技術之置換手段，符合置
    換容易性，效果亦相同故符合均等論，兩者實質相同。系爭
    鑑定報告書謂二者實質不同，亦係錯誤。系爭鑑定報告書
    第8頁表五項次Ｄ部分，乃在定位皮帶設置導槽架處改為一
    滾輪，功能均為導引定位皮帶並限制橫向偏移，至於加大皮
    帶張力與增加摩擦角，均非必要，兩者功能、技術手段上應
    屬相同。系爭鑑定報告書謂二者實質不同，亦係錯誤。系
    爭鑑定報告書第9頁表六項次Ｅ部分，係將二導輪引進改為
    單導輪引進，其功能、技術手段與達成效果方面，均屬相同
    C系爭鑑定報告書謂二者實質不同，亦係錯誤。又壁紙每
    卷1000公尺，更換時無須停機，乃公知之事實。系爭鑑定報
    告書竟謂壁紙每卷100台尺，更換壁紙時須停機云云，顯見
    其鑑定人若非知能不足，即係偏頗罔顧事實，難期為公正客
    觀之鑑定，故其系爭鑑定報告書，自無可採之處。(2)再審原
    告對於臺北市技師公會之前開系爭鑑定報告書既有上述爭議
    ，乃聲請原審傳訊鑑定人林阿德，並函請第三人再為鑑定。
    惟原審就臺北市技師公會之鑑定意見可採與否，並未踐行調
    查證據之程序，亦未函請第三人再為鑑定。徒以前開系爭鑑
    定報告書，詳載其鑑定流程及分析判斷依據在卷可稽，並以
    復據該公會嗣後於94年4月4日、94年5月12日函復原審認再
    審被告之機器與再審原告之專利不同為由，而不問該公會鑑
    定意見所由生之理由為何，遽採為裁判之依據，不啻將法院
    採證認事之職權委諸該公會，顯然有判決不適用法規之違誤
    。(3)本院確定判決偏信臺北市技師公會之鑑定意見，而有違
    專利法規定判斷侵害專利鑑定基準（臺灣南投地方法院93年
    度訴字第310號民事判決參照），其判決顯有適用法規錯誤
    之違法等語，認該判決顯有判決適用法規顯有錯誤、當事人
    發現未經斟酌之證物或得使用該證物者等情形。為此，爰依
    民事訴訟法第496條第1項第1款、第13款規定，提起本件再
    審之訴，求為判決如訴之聲明所示。
三、按民事訴訟法第496條第1項第1款所謂適用法規顯有錯誤，
    係指確定判決所適用之法規，顯然不合於法律規定，或與司
    法院現尚有效及大法官會議之解釋，或本院尚有效之判例，
    顯然違反者而言，並不包括漏未斟酌證據、認定事實錯誤、
    取捨證據失當、判決不備理由及在學說上諸說併存致發生法
    律上見解歧異等之情形在內，最高法院60年度台再字第170
    號、63年度台上字第880號判例、90年度台再字第27號判決
    足供參照）。
四、查本件再審原告以本院前確定判決，其中：(1)臺北市技師公
    會尚有爭議，再審原審於原確定判決已聲請訊鑑定人林阿德
    ，並函請第三人再為鑑定。惟原審就臺北市技師公會之鑑定
    意見可採與否，並未踐行調查證據之程序，亦未函請第三人
    再為鑑定，顯有判決不適用法規之違誤。(2)原確定判決偏採
    臺北市技師公會之鑑定意見，有違專利法規定判斷侵害專利
    鑑定基準（臺灣南投地方法院93年度訴字第310號民事判決
    參照），其判決顯有適用法規錯誤之違法及(3)就再審原告主
    張之事實，未予詳加斟酌之違法，故原確定判決有適用法規
    顯有錯誤之再審理由，為其再審理由云云。惟查：
(一)、按台北市機械技師公會係依據經濟部智慧財產局制定之「專
    利侵害鑑定基準」之程序鑑定，並先分析待鑑定物之基本要
    件，與系爭專利權範圍是否符合全要件原則，於分析比較後
    認為：系爭專利係於浪板製造機之輸送機架上端架體前端
    緣處向上凸起設置左、右支架，與系爭機器係於浪板製造機
    之輸送機架上端架體前端緣處向上凸起設置可左、右調整移
    動之台車架台不同。系爭專利於支架頂端再分別固定設置
    對向之二座板，於座板之內端緣再分別凹入設置具預設深度
    之成形槽，與系爭機器係於台車架台間固定設置呈漸縮之一
    體對向成形槽不同。系爭專利於座板前下端處橫支設置二
    可上、下調整之支輪，與系爭機器係於台車前端上設一固定
    之支輪不同。系爭專利於支架後端連接設置一固定架，於
    固定架二側配合定位皮帶分別設置導槽架，與系爭機器係於
    架體上方台車架台後方設置一滾輪不同。系爭專利以藉壁
    紙捲於前端上摺後經成形槽導入上、下輸送帶中為其特徵，
    與系爭機器以壁紙經成形槽產生摺邊後導入上、下輸送帶中
    為其特徵不同。又因爭專利與系爭機器具有上開構成要件之
    不同，遂再進行均等論分析，即針對待鑑定機器與系爭專利
    權，在功能、技術手段及達成效果間之差異互相比較後，認
    為：系爭專利於浪板製造機之輸送機架上端架體前端緣處
    向上凸起設置左、右支架，功能係用於支撐座板、成形槽，
    可調整滾輪，並以焊接固定於架體之方式為其技術手段，達
    到可調校壁紙進入輸送帶角度位置之效果；系爭機器於浪板
    製造機之輸送機架上端架體前端緣處向上凸起設置可左、右
    調整移動之台車架台，功能係用於支撐壁紙捲、成形槽與滾
    輪，機器整體相對於皮帶位置並可調整，以手輪，螺桿螺母
    及台車輪之組成可移動上端架體為其技術手段，以達成可調
    校壁紙進入輸送帶角度及平行位置之效果，二者實質不同。
    系爭專利於支架頂端分別固定設置對向之二座板，於座板
    內端緣再分別凹入設置具預設深度之成形槽。成形槽之功能
    為導引壁紙兩側緣與皮帶輪之對正，另一成形槽則用於將壁
    紙兩側緣翻摺。技術手段為將壁紙架台固定，壁紙捲相對輸
    送帶的偏移由調整二成形槽分別位於前後兩處，固定於座板
    及支架上，壁紙則由導輪支撐及張緊。效果為使壁紙兩側緣
    翻捲產生摺邊；而系爭機器於台車架台上焊接固定呈凹入漸
    縮之成形槽，功能在於支撐所有壁紙捲架及調整壁紙相對於
    輸送皮帶之位置，焊接固定設置對向漸縮成形槽於台車上，
    成形槽前端直立處為導引部後端漸扁部份為翻摺部。技術手
    段為將壁紙捲手輪調整壁紙捲與成形槽之對正，台車架調整
    對正壁紙進入輸送機之定位位置。…又系爭專利之成形槽在
    每一新裝的壁紙捲時，需以手工成型，不似系爭機器之成形
    槽在每一新裝的壁紙捲時，只需平緩拉過時即成型，是二者
    仍為實質不同。系爭專利於座板前下端處再橫支設置可上
    、下調整之支輪，功能在於可上、下調整，可張緊及固定壁
    紙離開成形槽及進入輸送帶之角度，以利用長形槽及螺絲方
    式調整位置及固定為技術手段，以達成張緊、調整壁紙離開
    成形槽及進入輸送帶角度之效果；系爭機器於台車上成形槽
    之前方設固定支輪，雖不可調整，但亦具張緊及固定壁紙離
    開成形槽及進入輸送帶之角度，技術手段係以焊接固定，以
    達成張緊及導引壁紙離開成形槽進入輸送帶位置之效果。除
    技術手段不同外，其餘部分雖均相同，然因系爭機器明顯欠
    缺可上、下調整之下支輪，屬欠缺系爭專利必要元件之一（
    即缺少一個或一個以上必要技術構成與專利權範圍不相同）
    ，是二者亦為實質不同。系爭專利於固定架二側配合定位
    皮帶分別設置導槽架，功能在於導引皮帶並限制橫向偏移，
    以在皮帶驅動輪上切線處左、右外緣處設置導正用之導槽架
    ，由皮帶外緣配合導體位置限制皮帶偏移為其技術手段，達
    成使皮帶在導槽架內縱向運動左、右不偏移之效果；系爭機
    器於架體上方台車架後方設置一滾輪，其功能為對皮帶加壓
    ，限制其上、下及橫向晃動，兼具調整皮帶張力，技術手段
    為在皮帶驅動輪前方以導引滾輪之外緣與皮帶凸緣內側配合
    以限制皮帶偏移，達成使皮帶於其驅動滾輪之摩擦角增加，
    皮帶張力較大及使皮帶在縱向運動時左、右不偏移之效果，
    二者實質並不相同。系爭專利藉壁紙於前端上摺後經成形
    槽導入上、下輸送帶中為其特徵，功能在翻摺後導入上、下
    輸送帶中，利用二導輪導引進入，防止壁紙產生縐摺為技術
    手段，達成壁紙經成形槽翻摺後導入上、下輸送帶中之效果
    ；系爭機器則藉壁紙於成形槽上摺後經固定導輪導入上、下
    輸送帶中為其特徵，功能在翻摺後導入上、下輸送帶中，利
    用單導輪導引進入，防止壁紙產生縐摺為其技術手段，達成
    壁紙經成形槽翻摺後導入上、下輸送帶中之效果，由於技術
    手段不同，故二者實質並不相同，故鑑定結果認定被上訴人
    之系爭機器結構與上訴人所有新型第150185號「壁紙包含發
    泡材料於浪板內層之浪板製造結構」之專利申請範圍不相同
    ，並無侵害之情事，此有該會92年5月29日（92）北機技七
    字第470號函附鑑定報告書一份附於本院前審卷內為憑。
(二)、再審原告於本院前確定判決固質疑台北市技師公會鑑定報告
    有六項錯誤，並以其自行送交國立中興大學再為鑑定之結果
    （國立中興大學92年6月11日機鑑（92）字第59號鑑定報告
    書），主張經國立中興大學再為鑑定結果，已認定台北市技
    師公會之鑑定過程疏忽，系爭機器應有侵害上訴人之專利云
    云。然因中興大學前開鑑定，並非法院所囑託，且國立中興
    大學僅片面依據照片判斷，未親至現場勘驗標的物，復於短
    短六日之內即作成鑑定報告過程疏忽，其鑑定是否已為一審
    法院所不採，此業據本院前確定判決認定甚詳，而再審原告
    於提起上訴後，雖又即請求本院前審再函請國立中興大學鑑
    定台北市機械技師公會之上開鑑定報告，是否有誤及有無侵
    害專利？另國立中興大學亦先後提出該校93年2月1日機鑑（
    93）字第007號鑑定報告書、93年7月23日機鑑（93）字第
    048號鑑定說明，認為被上訴人之機器有侵害系爭專利權，
    然本院前審嗣依再審被告所提出其逕請台灣省機械技師公會
    對中興大學92年6月11日機鑑（92）字第059號鑑定指摘之93
    年6月21日專利鑑定評估報告，連同國立中興大學93年2月1
    日、93年7月23日二份鑑定報告，再囑託台北市機械技師公
    會予以參酌後鑑定說明後，亦據台北市機械技師公會先後於
    94年4月4日、94年5月12日函覆認系爭機器與再審原告享有
    之專利不同，且就國立中興大學93年2月1日、93年7月23日
    二份鑑定報告及台灣省機械技師公會93年6月21日報告之鑑
    定分歧點設為爭點議題，提出該公會意見之分析比較表，並
    具體詳列其理由依據（詳本院前確定判決17頁第20～27頁、
    第18頁、第19頁第1－6行），本院前確定判決因以該台北市
    機器技師公會前開鑑定報告書，已詳細參酌各鑑定報告之爭
    點議題臚列說明，其鑑定又符合經濟部智慧財產局制定之程
    序，應足採憑，故認：「再審原告質疑台北市機械技師公會
    前開鑑定之六處錯誤，包括：第六頁表二項次A、第七頁表
    三項次B、第八頁表四項次C、第八頁表五項次D部分，第九
    頁表六項次E部部分，其功能、技術手段與達成效果均屬相
    同，系爭鑑定謂二者實不同，均屬錯誤及壁紙每卷一千公尺
    ，更換時無需停機，乃公知之事實。系爭鑑定報告竟謂壁紙
    每卷一百台尺，更換壁紙須停機云云，明顯偏頗罔顧事實及
    台灣省機械技師公會及台北市機械技師公會均屬人民團體，
    且其會員不乏互通且在外營業，交往複雜，其所為之鑑定，
    難期公正、客觀，並執此認台北市機械技師公會之上開系爭
    專利侵害鑑定報告不可採云云，均非有據，且本件事證已明
    ，再審原告於本院前審又請求通知台北市機械技師公會鑑定
    人林阿德到庭說明，或再請第三人鑑定，均核無必要。」（
    見本院確定判決書第13頁至第20頁所載），核原審此部分之
    認定，乃針就系爭鑑定報告書是否可採及證明力如何之判斷
    ，係屬事實審法院依職權調查審認及取捨證據之職權行使，
    並無違法不當之處，再審原告以本院前確定判決前項採認違
    背法令，並據此提起再審之訴，顯屬無據，應認其再審之訴
    為無理由。
五、次按；民事訴訟法第496條第1項第13款所謂當事人發見未經
    斟酌之證物，係指前訴訟程序事實審之言詞辯論終結前已存
    在之證物，因當事人不知有此，致未經斟酌，現始知之者而
    言。若在前訴訟程序事實審言詞辯論終結前，尚未存在之證
    物，本無所謂發見，自不得以之為再審理由（最高法院29年
    度上字1005號判例參照）。本件再審原告雖起訴主張：第一
    審卷所附臺北市機械技師公會92年5月29日（92）北機技七
    字第470號函所附該公會於92年5月7日所製作之（92）北機
    技七鑑字第006號之系爭鑑定報告書，業經再審原告於原審
    指出於第6頁表二項次A、第七頁表三項次B、第八頁表四項
    次C、第八頁表五項次D部分，第九頁表六項次E部分及壁紙
    每卷100公尺，更換時須停機之重大瑕疵，顯見其鑑定人若
    非知能不足，即係偏頗罔顧事實，難期為公正客觀之鑑定，
    故其系爭鑑定報告書，自無可採之處，且再審原告對於前開
    指摘之事項，業經臺灣南投地方法院93年度訴字第310號民
    事判決審酌，並為有利於再審原告之判決等語，據此再審原
    自得以當事人發現未經斟酌之證物或得使用該證物者，為其
    再審理由云云。
六、然查，本院前開確定判決已詳述臺北市機械技師公會所為之
    鑑定程序，係依據經濟部智慧財產局制定之「專利侵害鑑定
    基準」之程序而為鑑定（見本院確定判決書第13頁），且已
    就國立中興大學93年2月1日、93年7月23日二份鑑定報告及
    臺灣省機械技師公會93年6月21日報告之鑑定分歧點詳細說
    明，經詳為審酌後，認本件臺北市機械技師公會所為之鑑定
    報告書所載之內容，應足採認，業經本院前審判決詳述如前
    （見本院確定判決書第19頁至第20頁），而南投地方法院就
    另案所為之判決，係其就個案表示之法律之見解，非屬證物
    本身，並無拘束其他法院判決之效力，從而本件既經本院前
    審本於職權，綜合全案證據資料及調查證據之結果，認定本
    件再審被告並無侵害系爭專利權，而駁回再審原告之請求，
    自無違背法令之可言，再審原告徒以他案判決之結果，據以
    主張係未經斟酌之新證物，據以提起本件再審之訴，核屬無
    稽，況其所主張之前開事由，業經本院前訴訟程序事實審言
    詞辯論終結前，詳加審酌並具體敘明不足採之理由，與再審
    所稱之發見未經斟酌之新證物或得使用該證物之要件尚有不
    合，自不得以之為再審理由。
七、綜上所述，再審原告對本院上開確定判決，提起再審之訴，
    顯無理由，爰不經言詞辯論以判決駁回之。
八、本件事證已臻明確，再審原告其餘攻擊防禦方法及舉證，無
    庸逐一論列，併此敘明。
九、據上論結，本件再審之訴為顯無理由，依民事訴訟法第502
    條第2項、第78條判決如主文。
中    華    民    國    95    年    10    月    31    日
                    民事第二庭審判長法  官  童有德
                                    法  官  翁芳靜
                                    法  官  謝說容
以上正本係照原本作成。
如對本判決上訴，須於收受判決送達後20日內向本院提出上訴書
狀，其未表明上訴理由者，應於提出上訴後20日內向本院提出上
訴理由書（須按他造人數附具繕本）。
上訴時應提出委任律師為訴訟代理人之委任狀。具有民事訴訟法
第466條之1第1項但書或第2項之情形為訴訟代理人者，另應附具
律師及格證書及釋明委任人與受任人有該條項所定關係之釋明文
書影本。
                                    書記官  蘇昭文
中    華    民    國    95    年    10    月    31    日
                                                      Ｂ


司法院資訊處製作；財團法人民間司法改革基金會備份。
